【裁判字號】    97,易,167
【裁判日期】    970630
【裁判案由】    詐欺
【裁判全文】
臺灣宜蘭地方法院刑事判決               97年度易字第167號
公  訴  人  臺灣宜蘭地方法院檢察署檢察官
被      告  甲○○
上列被告因詐欺案件，經檢察官提起公訴（九十六年度偵字第四
三五三號），本院判決如下：
    主  文
甲○○意圖為自己不法之所有，以詐術使人將本人之物交付，處
有期徒刑捌月；又意圖為自己不法之所有，以詐術使人將本人之
物交付，處有期徒刑陸月。應執行有期徒刑壹年。
    事  實
一、甲○○擔任太陽廟主事，並在宜蘭縣員山鄉○○路○段二六
    五巷三號設立神壇。緣丙○○前因子、媳間隱存之婚姻、健
    康等問題多次求助甲○○依宗教信仰方式處理後，屢以紅包
    答謝，甲○○因此得悉丙○○家庭及子媳間難解之管教相處
    糾葛，竟基於為自己不法所有之意圖，於民國九十六年四月
    二十三日向丙○○詐稱：若各在太陽公、太陽媽項下掛上新
    臺幣（下同）十萬元紅包滿一月後，家庭、子媳皆能消災解
    厄，二包十萬元紅包亦得取回等語，致使丙○○因愛子心切
    ，不疑有他而陷於錯誤後，旋於同年月二十七日至太陽廟交
    付甲○○二十萬元，並分成二包各十萬元之紅包後，掛在太
    陽公、太陽媽項下。詎甲○○乘丙○○離去後，便以日據時
    代農會存摺調換紅包內現金，並俟丙○○期滿一月前來取回
    二包各十萬元之紅包時，自太陽公、太陽媽項下取下二包紅
    包後，即逕以黑布包裹，並指示丙○○需將黑布包裹置入家
    中米甕底層。惟丙○○依指示將該黑布包裹置入米甕後，當
    晚因回想黑布包裹之重量過輕而起疑，旋於翌日上午取出黑
    布包裹檢查後，始見黑布包裹內貼有金紙、符咒之紅包內已
    非二十萬元，而係日據時代農會存摺，隨即質問甲○○，甲○○為圖卸免其調包二十萬元之嫌疑，遂以丙○○之母先前
    自殺過世造成家中不平等詞予以搪塞，再順勢藉此至丙○○
    家中作法時，取得其用以調包之日據時代農會存摺再逕予燒
    燬而湮滅事證。嗣甲○○又於同年月五月初，再基於為自己
    不法所有之意圖而以作法為丙○○之子消災解厄，需掛紅包
    在甲○○及其助手身上，代丙○○之子擔罪消災為詞訛詐丙○○，丙○○冀求其子平安健康而陷於錯誤，便依甲○○之
    要求，掛上十二萬元在甲○○身上，甲○○助手身上亦依指
    示掛上三萬元。嗣因丙○○之子身體及管教情況皆無好轉，
    甲○○亦遲未詳予交代、處理前述二十萬元變成日據時代農
    會存摺之事，丙○○始悉已遭詐騙。
二、案經丙○○訴由臺灣宜蘭地方法院檢察署檢察官偵查起訴。
    理  由
一、訊據被告甲○○矢口否認有如起訴書所指之施用詐術訛騙告
    訴人丙○○，致使告訴人丙○○陷於錯誤而先後交付二十萬
    元及十五萬元之詐欺取財犯行，且持：其答應丙○○以堪輿
    方式處理丙○○之子之事後，丙○○即稱事成後將給付大紅
    包，嗣丙○○交付二包十萬元，乙○○則表示擬將該二包十
    萬元各吊在其神壇之神明身上一個月，期滿乙○○與丙○○
    前來取回時，由其助手將該二包十萬元交還丙○○，丙○○
    曾當場開啟點收確認無誤後，乙○○聲稱丙○○希望將該筆
    錢捐予南城宮，然恐遭其子取走，便將金錢藏入米甕內，此
    非其指示丙○○如何藏放，故其並不知該筆金錢為何變成日
    據時代農會存摺。另因丙○○之母生前乃喝農藥自殺過世，
    其便利用此機會至丙○○住處舉辦法會為之超渡時，乙○○
    便與丙○○逕行燒掉該些日據時代農會存摺，此部分非經其
    指示或由其燒燬。同年五月初時，其透過乙○○告知丙○○
    其因長期奔波造成身體不適，乙○○遂約其與丙○○同至南
    城宮，由乙○○親手交付其與助手紅包各一只，之後點算始
    知其收受之紅包為十二萬元，助手之紅包為三萬元，此筆紅
    包金錢應係其為丙○○處理、協調各項事務之報酬，其並無
    表示一月後得以取回等語置辯。然查：
  (一)前揭事實，迭據證人即告訴人丙○○先後於偵查及本院審理
    時到庭結證綦詳，核與證人乙○○、謝蘇秀英分別於偵查及
    本院審理中到庭結證情節大致契合，復有帳戶存摺交易明細
    二頁在卷可稽，再佐以證人丙○○於本院審理時到庭結證：
    其係仰賴老人年金生活，曾多次求助被告甲○○為之處理其
    子、媳間隱存之婚姻、健康等家庭問題，並屢支數千元紅包
    答謝，亦為慶賀太陽公生日而支給一萬七千元陣頭費用等語
    翔實，即徵告訴人丙○○與被告甲○○業已往來多次且被告
    已屢次收受數額不等之紅包作為報酬，足見被告甲○○藉此
    得悉丙○○家庭及子媳間隱存之管教相處等難解糾葛後，遂
    利用告訴人丙○○愛子心切之心理，佯以宗教力量施用詐術
    致使告訴人丙○○陷於錯誤而先後二次依指示交付金錢，縱
    於事後曾遭告訴人丙○○質疑，則再託詞搪塞敷衍，以圖迴
    避其施詐術導致告訴人陷於錯誤而為金錢交付之詐欺取財行
    為甚明。
  (二)至被告甲○○雖自偵查、本院準備程序及審理時均矢口否認
    有何詐欺取財犯行，但綜觀其於偵審中所持辯解，內容細節
    實不甚吻合，嗣至本院準備程序中，更將其與告訴人丙○○
    交涉過程與衍生之相關責任，均空言推諉至證人乙○○身上
    ，顯擬完全撇清己身所涉罪責，實無可信。再者，證人即被
    告助手簡東穎前於偵查中業已結證：其至太陽廟二樓神壇上
    取下紅包時，並未取出金錢予以點算，不知紅包內含之數額
    ，亦不知丙○○是否取出點算等語，經核則與被告甲○○所
    辯：交還二十萬元時，業據丙○○當場點算無誤等語無所契
    合，且卷附被告製作之收據，已據告訴人否認為真實，復無
    證據可資證明乃屬告訴人丙○○於事後肯認收訖二十萬元因
    而按捺指印予以簽收之文書，故被告甲○○自太陽公、太陽
    媽身上取下二包十萬元紅包時，曾由告訴人丙○○當場點算
    無誤後，始以黑布包裹再交由被害人丙○○帶回等情，洵無
    任何證據可資證明屬實。況關於包裹紅包之黑布，被告前於
    偵查中以書狀陳明係其交代告訴人帶往太陽廟用以包覆紅包
    等詞明確，然於本院審理時，即翻異前詞改口供稱：其並未
    指示告訴人帶黑布來包錢等語，是被告此部分辯解除又前後
    矛盾相互扞格外，更顯然悖離常情事理，當難採信。
  (三)綜上各情，被告甲○○基於為自己不法所有之意圖，皆以替
    告訴人丙○○之子消災解厄及處理家庭問題等詐術，致使愛
    子心切，亟欲家庭恢復平和之告訴人丙○○陷於錯誤而先後
    依指示各交付二十萬元及十五萬元之詐欺取財犯行之各該事
    證咸臻明確，被告犯行均堪認定，各應依法論科。
二、核被告甲○○之所為，均係犯刑法第三百三十九條第一項之
    詐欺取財罪。其先後二次犯行，犯意個別，行為互殊，應分
    論併罰之。爰審酌被告利用熟知告訴人丙○○身為人父，期
    盼家中子、媳和睦平安卻又求助無門之心理，利用宗教迷思
    匡騙告訴人，更於犯後飾詞卸責且迄今毫未賠償告訴人所受
    損害，情節匪淺，再參酌其犯罪動機、手段、目的、智識程
    度與造成告訴人財產與精神整體損害程度等一切情狀，各量
    處如主文所示之刑，並定其應執行刑。
據上論斷，應依刑事訴訟法第二百九十九條第一項前段，刑法第
三百三十九條第一項、第五十一條第五款，判決如主文。
本案經檢察官賴淑萍到庭執行職務
中    華    民    國    97    年    6     月    30    日
                  刑事第四庭審判長法  官  黃永勝
                                  法  官  辜漢忠
                                  法  官  陳嘉年
以上正本證明與原本無異。
如不服本判決應於收受本判決後10日內向本院提出上訴書狀，並
應敘述具體理由。若未敘述理由者，應於上訴期間屆滿後20日內
向本院補提理由書狀(均須按他造當事人之人數附繕本)。
                                  書記官  葉瑩庭
中    華    民    國    97    年    6     月    30    日
附錄本案論罪科刑法條全文
刑法第三百三十九條第一項
意圖為自己或第三人不法之所有，以詐術使人將本人或第三人之
物交付者，處五年以下有期徒刑、拘役或科或併科一千元以下罰
金。


司法院資訊處製作；財團法人民間司法改革基金會備份。
